臺灣板橋地方法院刑事判決　　　　　　　96年度訴字第2391號
公　訴　人　臺灣板橋地方法院檢察署檢察官
被　　　告　甲○○
上列被告因偽造文書案件，經檢察官提起公訴（96年度偵字第36
52號），本院合議庭以裁定進行簡式審判程序，判決如下：
    主  文
甲○○共同行使偽造公文書，足以生損害於公眾及他人，累犯，
處有期徒刑壹年貳月；減為有期徒刑柒月。扣案偽造之「臺灣板
橋地方法院民事紀錄科通知」壹紙沒收。
    事  實
一、甲○○前有多項賭博、贓物、偽造文書、竊盜、違反動產擔
    保交易法等前案紀錄，其最近一次有期徒刑執行完畢紀錄，
    係因竊盜案件，經本院以94年度簡字第2414號判處有期徒刑
    5 月，如易科罰金以銀元300 元折算1 日確定，經入監執行
    ，刑期起算日期為民國94年10月26日，而於95年2 月27日縮
    刑期滿執行完畢。詎甲○○猶不知警惕，其於95年底、96年
    初間，在臺北縣三重市○○○路信義公園內，結識某真實姓
    名年籍不詳、外號「老客」之成年男子，因「老客」經常購
    買便當供甲○○食用，甲○○乃對「老客」心存感念；嗣於
    96年1 月間，「老客」向甲○○表示其因與鍾雅晴間有債務
    糾紛，亟須鍾雅晴之個人身分、財產等文件資料，惟苦無取
    得管道，並詢問甲○○是否願意代為持偽造之法院公文書向
    主管機關申請以取得上開文件資料，甲○○基於感念「老客
    」之情誼，竟予應允，渠2 人乃共同基於行使偽造公文書之
    犯意聯絡，先推由「老客」於不詳時、地，以電腦打字列印
    方式製作「臺灣板橋地方法院民事紀錄科通知」1 紙，並以
    不詳方式於其上偽造「書記官鄭仁潭」印文1 枚，以此方式
    偽造「臺灣板橋地方法院民事紀錄科通知」公文書1 紙（其
    內容係表示甲○○與鍾雅晴間因確認地上權存在事件繫屬於
    該法院，命甲○○應提出鍾雅晴之戶籍謄本及臺北市○○區
    ○○段4 小段0356號地號之土地登記謄本、地籍圖等資料之
    意旨），再於96年1 月30日下午3 時45分前某時，相約在臺
    北縣三重市○○○路信義公園內，由「老客」將上開偽造完
    成之公文書1 紙交予甲○○；甲○○於取得上開偽造之法院
    公文書後，即於同下午3 時45分許，委由不知情之友人蘇文
    宗騎乘機車搭載其前往臺北縣三重市戶政事務所，由甲○○
    持上開偽造之公文書進入該戶政事務所內，向承辦人員呂文
    雄出示該偽造之公文書而行使之，欲申請鍾雅晴之戶籍謄本
    ，足生損害於臺灣板橋地方法院對於其所屬人員職務執行管
    理之正確性、「鄭仁潭」本人及呂文雄對於該公文書真正與
    否審核之正確性；嗣因呂文雄以電話向臺灣板橋地方法院民
    事紀錄科查詢後，發現並無名為「鄭仁潭」之書記官，旋即
    報警處理，而為警當場查獲甲○○，並扣得上開偽造之「臺
    灣板橋地方法院民事紀錄科通知」1 紙。
二、案經臺北縣政府警察局三重分局報請臺灣板橋地方法院檢察
    署檢察官偵查起訴。
    理  由
一、上揭事實，業據被告甲○○於偵查中及本院審理時坦白承認
    ，核與證人蘇文宗、呂文雄等2 人於警詢中之證述、證人鍾
    雅晴於檢察官訊問時結證所述之情節相符，並有偽造之「臺
    灣板橋地方法院民事紀錄科通知」1 紙扣案可資佐證；又上
    開「臺灣板橋地方法院民事紀錄科通知」確非臺灣板橋地方
    法院所製作之通知，且該法院亦無「鄭仁潭」書記官，此亦
    有臺灣板橋地方法院96年3 月3 日板院輔民字第009990號函
    文1 紙在卷可按，足認被告上開自白，核與事實相符。本件
    事證明確，被告犯行堪以認定。
二、核被告所為，係犯刑法第216 條、第211 條之行使偽造公文
    書罪；被告偽造「書記官鄭仁潭」印文之行為，係偽造公文
    書之部分行為，其偽造公文書後復持以行使，偽造之低度行
    為應為行使之高度行為所吸收，均不另論罪。被告上開犯行
    ，與「老客」間有犯意之聯絡及行為之分擔，渠等並已共同
    實行犯罪之行為，均為共同正犯。又被告有如事實欄第1 項
    所載之犯罪科刑及執行紀錄，有臺灣高等法院被告前案紀錄
    表在卷可參，其於受有期徒刑之執行完畢後，5 年內故意再
    犯本件有期徒刑以上之罪，為累犯，應依刑法第47條第1 項
    規定加重其刑。爰審酌被告之犯罪目的、手段，其行為對於
    法院公文書信用性所造成之負面影響，及被告係為感念「老
    客」提供便當食用之情誼，始同意「老客」所託而犯本件之
    罪，尚查無其他牟利之動機，且被告於本件犯罪之角色分工
    上，較諸「老客」而言，亦居於較次要之地位，兼衡被告犯
    後均坦承犯行，態度尚稱良好等一切情狀，量處如主文所示
    之刑，以資懲儆。再被告犯罪後，中華民國九十六年罪犯減
    刑條例業經總統於96年7 月4 日公布，並自同年月16日起生
    效施行，核本件被告之犯罪時間，係在96年4 月24日以前，
    合於該條例所列之減刑要件，爰依該條例第2 條第1 項第3
    款規定，減其宣告刑二分之一。扣案偽造之「臺灣板橋地方
    法院民事紀錄科通知」1 紙，係共同正犯「老客」所有供本
    件犯罪所用之物，依共同正犯責任共通之原則，併依刑法第
    38條第1 項第2 款規定宣告沒收；又上開偽造之「臺灣板橋
    地方法院民事紀錄科通知」1 紙，既經本院宣告沒收，其上
    偽造之「書記官鄭仁潭」印文1 枚，自無再依刑法第219 條
    規定重複諭知沒收之必要，附予敘明。
據上論斷，應依刑事訴訟法第273 條之1 第1 項、第299 條第1
項前段，刑法第28條、第211 條、第216 條、第47條第1 項、第
38條第1 項第2 款，中華民國九十六年罪犯減刑條例第2 條第1
項第3 款、第7 條，判決如主文。
本案經檢察官黃佳權到庭執行職務
中　　華　　民　　國　　96　　年　　10　　月　　16　　日
                  刑事第二庭  法　官  劉景宜
以上正本證明與原本無異
如不服本判決應於送達後10日內向本院提出上訴狀
                              書記官　謝秀青
中　　華　　民　　國　　96　　年　　10　　月　　30　　日
附錄本案論罪科刑法條全文：
刑法第211 條、第216 條
刑法第211條
偽造、變造公文書，足以生損害於公眾或他人者，處1年以上7年
以下有期徒刑。
刑法第216條
行使第210條至第215條之文書者，依偽造、變造文書或登載不實
事項或使登載不實事項之規定處斷。
